臺灣板橋地方法院民事判決　九十年度訴字第四八七號
　　原　　　告　甲○○
　　法定代理人　乙○○
　　原　　　告　丙○○
　　訴訟代理人　乙○○
　　被　　　告　丁○○
右當事人間請求返還借款事件，本院判決如左：
    主      文
原告之訴駁回。
訴訟費用由原告負擔。
    事      實
甲、原告方面：
    一、聲明：被告應給付原告新臺幣（下同）七十六萬元。
    二、陳述：
        (一)原告之被繼承人李蔡靜（已於民國八十六年九月二十四日死亡），於八十
          五年八月二十四日至新莊十一支郵局自甲○○０一三九一八之０號帳戶提
          領七十六萬元，借予被告，用以購買車號Ｔ四－００四八號、Ｇ三－九二
          五０號自小貨車兩部，被告自己當老板，經營搬家公司。因李蔡靜已經過
          世，故由女兒甲○○、丙○○以法定共同繼承人身分，提起訴訟，請求被
          告返還借款七十六萬元。
        (二)被告於鈞院八十九年度易字第五六八號刑事案件，在八十九年七月三日開
          庭時，曾當庭稱：「有借此款，是借款，不是詐騙」等語，足證被告確有
          向李蔡靜借款之事實。且李蔡靜在新莊省立醫院有對全家人交代這件事。
    　　(三)提出甲○○之新莊第十一支郵局０一三九一八之０號帳戶郵政儲金簿登載
          之八十五年八月二十四日提款紀錄、車號Ｔ四－００四八號自小貨車八十
          九年全期汽車燃料使用費繳款書、車號Ｇ三—九二五０號自小貨車八十九
          年汽車續保通知單、存證信函、臺灣板橋地方法院檢察署八十九年度偵字
          第一五一四五號不起訴處分書、臺灣板橋地方法院檢察署八十八年度偵字
          第八一四三號、第一二一六五號、第一七０八七號起訴書、本院八十九年
          度易字第五六八號刑事判決書、臺灣高等法院八十九年度附民字第四五一
          號刑事附帶民事訴訟判決書、建物登記謄本、李斗初死亡證明書、戶口名
          簿（以上俱影本）、李蔡靜、乙○○、甲○○、丙○○、丁○○戶籍謄本
          各一份為證。
乙、被告方面：
    被告未於最後言詞辯論期日到場，據其以前到場陳稱：
    一、聲明：駁回原告之訴。
    二、陳述：
        (一)五、六年前，被告幫李蔡靜搬家，李蔡靜拿出二十八萬元再貼二萬元總共
          三十萬元與被告合夥買二部車，車號分別為ＨＰ－六一二０號、ＧＨ－五
          八六五號，當時一台是買在甲○○名下，車在甲○○家；一台是買在我太
          太（查原名高金玉，嗣更名為高惠鎂）名下，拿回來沒三個月就壞了，賣
          還給原車行。
        (二)李蔡靜拿三十萬元是與被告合夥買二部車做生意，辦公室是設在李蔡靜的
          家，在三重市○○街，被告自己拿了二十幾萬元印名片，印了一百多萬張
          ，都放在她家。做回來後，如果有兩千元就拿一千元給李蔡靜，一千元是
          公費，後來她說要收回去做。原告所稱之車號Ｔ四—００四八號這部車是
          被告自己用貸款買的，李蔡靜死的時候被告有出錢。
        (三)提出車輛買賣契約書二份為證。
丙、本院依職權：(一)調取臺灣板橋地方法院檢察署九十年度執字第七八０號等卷宗（
    含同署八十八年度他字第一五九號、八十八年度偵字第八一四三號、八十八年度
    偵字第一一九七二號、八十八年度偵字第一二一六五號、八十八年度偵字第一五
    五五四號、八十八年度偵字第一七０八七號、八十八年度他字第二七四一號、八
    十九年度偵字第一二八三號偵查卷、本院八十九年度易字五六八號卷、臺灣高等
    法院八十九年度附民字第四五一號卷、八十九年度上易字第三四九八號卷）；(二)
    調取臺灣板橋地方法院檢察署八十九年度偵字第一五一四五號偵查卷（含八十九
    年度偵字第一三二三八號偵查卷）；(三)函交通部公路局臺北區監理所調取車號Ｔ
    ４－００四八號、Ｇ三－九二五０號、ＨＰ－六一二０號、ＧＨ－五八六五號自
    用小貨車自八十五年迄今之過戶移轉資料。
    理      由
一、被告未於最後言詞辯論期日到場辯論，查無民事訴訟法第三百八十六條所列各款
    情形，爰依原告之聲請，由其一造辯論而為判決。
二、原告主張：原告之被繼承人李蔡靜（已於八十六年九月二十四日死亡），於八十
    五年八月二十四日至新莊十一支郵局自甲○○０一三九一八之０號帳戶提領七十
    六萬元，借予被告，用以購買車號Ｔ四－００四八號、Ｇ三－九二五０號自小貨
    車兩部，由被告自己做老板，經營搬家公司；因李蔡靜已經過世，故由原告甲○○、丙○○以法定共同繼承人身分，提起訴訟，請求被告返還借款七十六萬元等
    語。被告則以：李蔡靜是拿出三十萬元與被告合夥買二部車做生意（經營搬家事
    業），辦公室設於李蔡靜在三重市○○街之住處，被告自己亦有出錢二十幾萬元
    印名片，後來李蔡靜說要收回去做；原告所稱之車號Ｔ四—００四八號這部車是
    被告自己用貸款所買等語，資為抗辯。
三、原告主張原告之被繼承人李蔡靜於八十五年八月間借款七十六萬元予被告等語，
    為被告所否認，辯稱：李蔡靜係出資三十萬元與其合夥作生意等語。經查：
    (一)按民事訴訟如係由原告主張權利者，應先由原告負舉證之責，若原告先不能舉
      證，以證實自己主張之事實為真實，則被告就其抗辯事實即令不能舉證，或其
      所舉證據尚有疵累，亦應駁回原告之請求（最高法院十七年上字第九一七號判
      例意旨參照）。次按稱消費借貸者，謂當事人約定，一方移轉金錢或其他代替
      物之所有權於他方，而他方以種類、品質、數量相同之物返還之契約，八十九
      年五月五日修正生效前之民法第四百七十四條規定甚明。是金錢消費借貸契約
      之成立，除金錢之交付外，尚須有返還相同金額金錢之借貸合意之存在為要件
      ，主張消費借貸契約成立之一造，應就雙方有借貸之合意、金錢之交付等
      二項事實，負舉證責任。且金錢交付之原因甚多，尚不能因金錢交付之證明，
      即認雙方有借貸契約之合意，若主張消費借貸契約成立之一造，僅證明有金錢
      之交付而未能證明雙方有借貸之合意者，即不能認為有金錢消費借貸關係存在
      。
    (二)原告就其主張之借款事實，固提出甲○○郵政儲金簿登載之八十五年八月二十
      四日提款紀錄影本一份為證，但此證據僅能證明甲○○該一帳戶於當日確有經
      人提領七十六萬元之情，而尚無法證明該筆金額係由李蔡靜交付借貸與被告之
      事實。
    (三)原告稱：被告於本院八十九年度易字第五六八號刑事案件，在八十九年七月三
      日開庭時，曾當庭陳述：「有借此款，是借款，不是詐騙」云云。惟經本院調
      取本院八十九年度易字第五六八號卷，核閱結果，被告並未於上述期日為原告
      所指稱之陳述，且該刑事案件之起訴及審判事實，均未提及此七十六萬元之事
      ，有該日筆錄附於本院八十九年度易字第五六八號卷可查，並有本院八十九年
      度易字第五六八號刑事判決書、臺灣板橋地方法院檢察署八十八年度偵字第八
      一四三號、第一二一六五號、第一七０八七號起訴書影本在卷可證。原告此部
      分主張實屬無據。
    (四)原告引為證據之臺灣板橋地方法院檢察署八十九年度偵字第一五一四五號不起
      訴處分書係稱：「被告丁○○『即便』有如前開告訴意旨所指曾向告訴人之生
      母李蔡靜借得七十六萬元，用以購買貨車經營搬家公司一事，惟此應純屬一般
      民間借貸之情形，尚難認係以詐術使人交付財物之行為」等語，有該不起訴處
      分書影本一份在卷可證。承辦檢察官已於該不起訴處分書明白表示：縱「假設
      」該案告訴人（甲○○）所述能成立，被告亦不構成詐欺罪嫌之意旨，而實未
      認定李蔡靜與被告間確有七十六萬元之借貸關係存在。又經本院調取臺灣板橋
      地方法院檢察署八十九年度偵字第一五一四五號卷宗（含八十九年度偵字第一
      五一四五號卷宗）核閱結果，被告在該偵查案件並未經檢察官傳喚到庭為任何
      供述。是原告引用臺灣板橋地方法院檢察署八十九年度偵字第一五一四五號不
      起訴書作為系爭借貸關係存在之證明，亦有未洽。
    (五)原告起訴時所指稱之車號Ｔ四－００四八號、Ｇ三－九二五０號自小貨車，實
      為同一部車，該車原車號為Ｇ三－九二五０號，嗣於八十八年一月十三日因車
      牌損壞一面，辦理遺損換牌為Ｔ四－００四八號，被告係於八十八年十二月二
      十三日自源主企業有限公司過戶而來；另被告提出之車號ＨＰ－六一二０號、
      ＧＨ－五八六五號二部車，其中車號ＨＰ－六一二０號小貨車於八十六年二月
      四日登錄車主為高金玉（查係被告之妻，有戶籍謄本在卷可證），同年三月十
      三日登錄車主為永高汽車商行，現已逾檢註銷，車號ＧＨ－五八六五號小貨車
      於八十六年三月十三日登錄之車主為甲○○，八十八年四月十九日則變更登錄
      為盧勝進等事實，有交通部公路局臺北區監理所九十年十一月六日九０北監一
      字第九０三一八三二號函檢送之Ｔ四－００四八號（前車號Ｇ三－九二五０）
      號車之車籍過戶相關資料一份、同所九十年十二月十八日九０北監一字第九０
      四四九一九號函檢送之車號ＨＰ－六一二０號、ＧＨ－五八六五號二車之汽車
      車籍、異動及車主歷史查詢資料各一份在卷足憑。以各該車輛過戶、登錄車主
      時間觀之，足證：車號Ｔ四－００四八號（Ｇ三－九二五０號）自小貨車確係
      被告於八十八年十二月二十三日始過戶取得，應與原告所指之借款無關；而車
      號ＨＰ－六一二０號小貨車於八十六年二月四日係登錄予被告之妻，車號ＧＨ
      －五八六五號小貨車於八十六年三月十三日亦確係過戶予原告甲○○，亦見被
      告所稱：當時二部車，一台是買在甲○○名下，車在甲○○家，一台是買在我
      太太名下等語，應屬真實。原告未經查證即任意指稱：車號Ｔ四－００四八號
      、Ｇ三－九二五０號自小貨車，係被告於八十六年間向李蔡靜借款七十六萬元
      所購得之車云云，顯有不當。
    (六)原告聲請訊問之證人蔡慶龍係證稱：「我是原告舅舅。（問：是否知道他們之
      間的事？）我有聽我姐姐說過，因為陳沒有錢才借錢給他，合夥開搬家公司。
      （問：是合夥還是借貸？）陳沒有錢，但身體很壯，所以錢借給他，又合夥，
      因為我姐姐不會開車。（問：車子是否屬於合夥的？）我這不能說，一個出勞
      力，一個出錢。我在開飲食店，他們開幕時，我送東西過去。（問：有無分紅
      ？）我姐姐說後來做不下去，我姐姐說錢沒有還給她」等語（見本院九十年十
      二月十一日筆錄）。證人蔡慶龍雖將借錢與合夥混為一談，惟其既然證承：被
      告與李蔡靜間，係被告出力，李蔡靜出錢，合夥開搬家公司，後來做不下去等
      語，依此一人出錢、一人出力之合夥關係，顯證被告所稱：其與李蔡靜間係合
      夥購車做生意（開搬家公司）等語，應屬實情，證人蔡慶龍所稱之借款當屬李
      蔡靜之合夥出資款，而非借貸款。至於原告另聲請訊問之證人郭媽為係證稱：
      「我沒有看過被告，原告訴代跟我住同棟樓，被告認識二年多，我是作板模的
      。我不知道二部車的錢的事情？但三年前我聽說過丙○○跟我聊天說他媽死了
      ，借錢借給被告，不知道被告會不會給他」等語（（見本院九十年十二月十一
      日筆錄）。查證人郭媽為既不知被告為何人，其所為之證言僅係聽原告丙○○
      單方面說詞之傳聞，自不足為據。
四、綜上論述，被告所稱之合夥之說，應屬可採，原告並未能舉證證明其被繼承人李
    蔡靜與被告間有系爭七十六萬元借貸契約關係存在，則其本於金錢借貸關係及繼
    承關係請求被告給付七十六萬元借貸款，非屬正當，應予駁回。
五、結論：本件原告之訴為無理由，依民事訴訟法第三百八十五條第一項前段、第七
    十八條、第八十五條第一項前段，判決如主文。
中　　　華　　　民　　　國　　九十一　　年　　　三　　　月　　二十二　　日
                                  臺灣板橋地方法院民事第三庭
~B法　　　官　王復生
右正本證明與原本無異。
如不服本判決，應於判決送達後二十日內，向本院提出上訴狀。
中　　　華　　　民　　　國　　九十一　　年　　　三　　　月    二十六　　日
~B法院書記官　劉日賓
